臺灣高等法院刑事判決　　　　　　　　 96年度上訴字第146號
上　訴　人
即　被　告　甲○○
　　　　　　　　　　（現於臺灣台北看守所羈押中）
選任辯護人　扶助律師楊廣明律師
上列上訴人因強盜案件，不服臺灣臺北地方法院95年度訴字第96
6 號，中華民國95年12月19日第一審判決（起訴案號：臺灣臺北
地方法院檢察署95年度偵字第8327號），提起上訴，本院判決如
下：
    主  文
上訴駁回。
    事  實
一、甲○○前於民國（下同）九十三年間因違反毒品危害防制條
    例案件，經臺灣士林地方法院以九十三年度士簡字第七二九
    號判決處有期徒刑六月及五月，應執行有期徒刑十月確定，
    經送監執行後，於九十四年十月十四日因縮短刑期而刑期屆
    滿執行完畢。詎其猶不知悔改，因缺錢花用，竟意圖為自己
    不法所有，基於強盜他人財物之犯意，持其所有，客觀上足
    對人之生命、身體、安全構成威脅，具危險性，足供兇器使
    用，長度約二十至二十五公分之鋸齒狀刀器一把（未扣案）
    ，於九十五年三月九日凌晨一時四十分許，趁乙○○獨自一
    人將其車牌號碼八六三七—ＥＭ號自用小客車停放於臺北市
    中山區○○○路○段三十六巷十六號前，尚未下車之際，將
    該車駕駛座旁之車門打開，彎身進入車內並以上開刀器抵住
    乙○○之頸部，除嚇令乙○○不得喊叫外，並要求其將身上
    財物交出，致乙○○不能抗拒，依其指示將原置於該車右側
    前座，內含乙○○之國民身分證、汽車與機車駕駛執照、全
    民健康保險卡、聯信商業銀行提款卡、ＮＥＣ牌行動電話（
    內含門號0000000000號ＳＩＭ卡）、新臺幣（以
    下同）約一千三百元等物之皮包一只交付予甲○○。甲○○
    得手並確認乙○○車上已無其他財物後，即將該車之鑰匙取
    下丟於後座後逃逸。嗣經警方依通聯紀錄循線查得甲○○使
    用乙○○之上開行動電話所在地後，持臺灣士林地方法院所
    核發之搜索票至甲○○於臺北縣汐止市○○路八十一巷十五
    弄十九號之住所搜索，並扣得前揭行動電話與其作案用時所
    戴之藍色鴨舌帽一頂，始查得上情。
二、案經臺北市政府警察局中山分局報請臺灣臺北地方法院檢察
    署檢察官偵查起訴。
    理  由
壹、證據能力部分：
一、按被告以外之人於審判外之言詞或書面陳述，除法律有規定
    者外，不得作為證據；又按被告以外之人於審判外之陳述，
    雖不符合同法第一百五十九條之一至第一百五十九條之四之
    規定，但經當事人於審判程序同意作為證據，法院審酌該言
    詞陳述或書面陳述作成時之情況，認為適當者，亦得為證據
    ，當事人、代理人或辯護人於法院調查證據時，知有第一百
    五十九條第一項不得為證據之情形，而未於言詞辯論終結前
    聲明異議者，視為有前項之同意，刑事訴訟法第一百五十九
    條第一項、第一百五十九條之五分別定有明文。查本判決下
    列所引用之乙○○於警方詢問之陳述，屬傳聞證據，惟上開
    證人之證詞，被告及其選任辯護人、公訴檢察官於本院準備
    程序、審理時表示無意見而不予爭執，且迄至言詞辯論終結
    前亦未再聲明異議，本院審酌上開證據資料製作時之情況，
    尚無違法不當之瑕疵，亦認為以之作為證據應屬適當，故揆
    諸前開規定，爰逕依刑事訴訟法第一百五十九條之五規定，
    認前揭證據資料例外有證據能力，合先敘明。
二、證人乙○○於檢察官偵查時，經檢察官告以具結義務及偽證
    罪之處罰後，命證人朗讀結文後具結，於明確理解偽證罪之
    處罰規定後，仍為證述，並以具結擔保其陳述之真實可信（
    見偵卷第五十九頁至第六十四頁），因檢察官代表國家職司
    追訴犯罪，就審判程序之訴訟構造言，檢察官係屬與被告相
    對立之當事人一方，偵查中對被告以外之人所為之偵查筆錄
    ，性質上均屬傳聞證據。然而現階段刑事訴訟法規定檢察官
    代表國家偵查犯罪、實施公訴，必須對於被告之犯罪事實負
    舉證之責，並賦予檢察官傳喚或拘提被告等強制處分權，依
    法亦有訊問被告及證人之權，證人且須具結。此外尚負有客
    觀性義務，對被告有利情形，亦應予注意，而實務運作時，
    偵查中檢察官向被告以外之人所取得之陳述，原則上均能遵
    守法律規定，不致違法取供，其可信性極高，為兼顧理論與
    實務，乃於修正刑事訴訟法時，增列第一百五十九條之一第
    二項，明定被告以外之人於偵查中向檢察官所為陳述，除顯
    有不可信之情況者外，得為證據。證人乙○○於原審準備程
    序時未曾提及檢察官在偵訊時有任何以不正方法取供之情況
    ，無顯不可信之情形，自得作為證據甚明。
貳、實體部分：
一、訊據被告甲○○就固對上揭強盜事實坦承不諱，惟矢口否認
    有持用刀械兇器抵住被害人頸部為加重強盜犯行，並辯稱其
    所持用之器具係其以紙板外包裹鋁箔紙作成之假刀，不具殺
    傷力云云，經查：
  (一)上揭被告確持用鋸齒狀之刀器為強盜行為之事實，業據證人
    即被害人乙○○於偵查中結證綦詳（見偵卷第五十九至六十
    頁），且被告於警詢、偵查及原審審理時分別自白稱：「看
    見她要準備停車時，我就開車尾隨她至巷子口，下車後我拿
    著一把『切麵包刀』、頭戴藍色鴨舌帽，……，趁她停好車
    熄火後，我就直接打開她駕駛座車門，右手持『刀』比著她
    的脖子與胸口之間，距離不到十公分，……」（見偵卷第二
    十八頁）、「我是拿著『刀』在她身前指著」（見偵卷第四
    十九頁）、「作案用的刀子已經丟棄了，是類似『切麵包用
    的刀子』刀柄到刀鋒大約三十公分，『刀子』是我的」等語
    ，而切麵包用之刀械，刀刃係呈鋸齒狀乃眾所週知之事實，
    而依證人即被害人乙○○於警訊所述：「歹徒手上有拿著乙
    把『鋸齒狀的鐵器』，……，大約二十至二十五公分，單邊
    有鋸齒狀，……刀刃部分是金屬有點生鏽，……」及其於偵
    查中結證稱：「他拿一個『扁長狀鉅（實為鋸之誤）齒鐵片
    』抵住我的脖子」等語，適與被告自白持用之麵包刀之外觀
    相符，且長度相當，復有自願受搜索同意書、搜索扣押筆錄
    、扣押物品目錄表各一份、藍色鴨舌帽照片一幀附卷可稽（
    見偵查卷第七至十一頁、第四十一頁），自堪認被告前揭自
    白應與事實相符，可堪採信。再者，被告辯稱該刀械係以紙
    板外裹鋁箔紙所偽裝之假刀，並無殺傷力云云，然鋁箔紙本
    身分子結構安定，不會因曝露在空氣中產生氧化反應及鏽斑
    ，為眾所周知之事實，然證人乙○○前證其所見之被告所持
    之金屬片已生鏽，顯然被告持用之刀狀物應無外裹鋁箔紙之
    情事形，況且以紙板外裹以鋁箔紙偽裝成刀刃呈鋸齒狀之刀
    ，因本身材質之厚度關係，與真刀相去甚遠，證人即被害人
    乙○○於被告所言不到十公分之近距離觀察，實無不能辨明
    而誤認之可能。況證人乙○○對被告所持之物從未有疑為非
    刀械或金屬片之認知，另被告於警訊、偵查，乃至原審準備
    程序及審理時亦未有所持之物非屬刀械之抗辯，是被告於本
    院準備程序及審理時始為如是之抗辯，應係臨訟虛擬，不足
    採信。綜此，被告於強盜之時持有刀器，應堪認定。至該刀
    器雖未扣案，然如前被告之自白及證人乙○○所陳，該刀器
    為金屬材質，且刀刃呈鋸齒狀，總長度約二十至二十五公分
    （被告稱大約三十公分），供切麵包使用，顯然該刀器有相
    當之硬度，刀刃已開鋒，在客觀上足以對人之生命、身體及
    安全構成威脅，具有危險性，可供作兇器使用，迨無疑問。
  (二)又被告身高近一百七十公分（見偵卷第三頁犯罪嫌疑人照片
    ），身材並非矮小，且於深夜時分持用長約二十至二十五公
    分之可供兇器使用之刀械，抵住被害女子之頸部，以當時被
    害人身為女性，在身材體力遠不及男性之情狀下，隻身一人
    在車內，手無寸鐵，且時值深夜時分人煙稀少，受被告此突
    如其來之舉動，客觀上已足以使被害人於主觀產生畏懼之心
    並至不能抗拒之程度，就被告行為之目的及手段，依一般社
    會通念，已足以抑制被害人之意思自由，而致使不能抗拒之
    程度甚明，是被告之行為已至強盜程度，亦屬無疑。至被告
    另辯稱伊沒有用刀子押住被害人脖子，僅以刀子指向被害人
    云云，然如被害人於警訊及偵查中結證稱被告係以鋸齒狀鐵
    片抵住其脖子等語，再參之被害人與被告素不相識，應無任
    何仇隙，當無設詞誣陷之理，況被告於警訊自白其刀子離被
    害人不到十公分，但在有限之車室空間及慌亂之情況被告之
    刀械與被害人之身體有物理上之接觸，甚有可能，證人即被
    害人乙○○之證詞並未悖於常理，應堪採信，是被告辯稱其
    僅以刀子指向被害人，沒有使被害人不能抗拒云云，應屬卸
    責之詞，不足採信。至被告另辯稱：因其老闆積欠其工錢，
    伊聽說他住在那個地方，在那邊等很久，看他很像我老闆娘
    ，因誤認被害人為其老闆娘，其無不法所有意圖云云，然被
    害人案發時年僅二十二歲，除擔任護士外復為在學學生，是
    否足以使被告誤認被害人為其老闆娘，本非無疑，況被告於
    警訊時自白「我就叫她把皮包交給我」（見偵卷第二十八頁
    ），苟被告確係誤認被害人為其老闆娘，何以不直接言明被
    害人應拿出多少積欠之工資，以為債務之追討，為何不出此
    言，反要被害人將皮包交給伊，是其有不法所有之意圖甚明
    ，職是，被告此部分辯解顯與常情有悖，不足採信。此外並
    有贓物領保管單一紙在卷可參。綜上所述，被告確有持攜帶
    兇器為上述強盜行為，自堪認定。是本案事證明確，被告犯
    行堪予認定。
二、被告行為後，前於九十四年二月二日修正公布之刑法，已自
    九十五年七月一日起施行，另刑法施行法亦於九十五年六月
    十四日增訂該法第一條之一規定，並自九十五年七月一日施
    行。其中修正後刑法第二條之規定，乃係關於新舊法比較適
    用之準據法，其本身無關行為可罰性要件之變更，故於九十
    五年七月一日刑法修正施行後，如有涉及比較新舊法之問題
    ，即應逕依修正後刑法第二條第一項規定，為「從舊從輕」
    之比較（最高法院九十五年度第八次刑事庭會議決議意旨參
    照）。經查，刑法第四十七條原規定：「受有期徒刑之執行
    完畢或受無期徒刑或有期徒刑一部之執行而赦免後，五年以
    內再犯有期徒刑以上之罪者，為累犯，加重本刑至二分之一
    。」，被告行為後修正施行之刑法第四十七條規定為：「受
    徒刑之執行完畢，或一部之執行而赦免後，五年以內故意再
    犯有期徒刑以上之罪者，為累犯，加重本刑至二分之一。第
    九十八條第二項關於因強制工作而免其刑之執行者，於受強
    制工作處分之執行完畢或一部之執行而免除後，五年以內故
    意再犯有期徒刑以上之罪者，以累犯論。」。本案被告所犯
    係屬故意犯罪，是不論依修正前後之刑法規定均構成累犯，
    故修正前刑法第四十七條之規定，對被告並無不利，揆諸前
    揭刑法第二條第一項前段規定，即應適用修正前之刑法第四
    十七條之規定。
三、查被告行為時所持之刀器為金屬製品，長度約有二十至二十
    五公分（採較有利於被告之認定），刀刃呈鋸齒狀等情，業
    經證人乙○○於警方詢問及檢察官偵訊時證述無訛（見偵查
    卷第二十一頁、第五十九頁），客觀上足以對人之生命、身
    體及安全構成威脅，具危險性，自屬於刑法第三百二十一條
    第三款所指之兇器，且經被告於原審審理時供承：「作案用
    的刀子已經丟棄了，是類似切麵包用的刀子。」等語在卷（
    見原審卷第一一○頁）。被告甲○○持上揭足以作為兇器使
    用之刀器一支強盜證人乙○○之財物，核其所為係犯刑法第
    刑法第三百三十條第一項之攜帶兇器強盜罪。本案起訴書原
    記載被告所犯為刑法第三百二十八條第一項之強盜罪，然此
    經實行公訴檢察官於原審行準備程序及審理時當庭更正被告
    所犯法條為刑法第三百三十條第一項之加重強盜罪（見原審
    卷第九十六頁反面、第一○九頁），而按於起訴書「所載法
    條」與到庭實行公訴檢察官「所更正之法條」不一致時，依
    檢察一體之原則，實行公訴檢察官有權更正起訴書所引應適
    用之法條，故應以實行公訴檢察官之更正法條作為「檢察官
    所引應適用之法條」，是以本案自毋庸變更起訴法條，附此
    敘明。查被告前於九十三年間因違反毒品危害防制條例案件
    ，經臺灣士林地方法院以九十三年度士簡字第七二九號判決
    處有期徒刑六月及五月，應執行有期徒刑十月確定，經送監
    執行後，於九十四年十月十四日因縮短刑期而刑期屆滿執行
    完畢等情，有臺灣高等法院被告前案紀錄表一份在卷可稽，
    其於有期徒刑執行完畢後，五年內再犯本案有期徒刑以上之
    罪，構成累犯，應依修正前刑法第四十七條之規定加重其刑
    。
四、原審因認被告上開犯行事證明確，依刑法第三百三十條第一
    項、（修正前）第四十七條之規定，審酌被告素行非佳，其
    強盜行為對於社害治安危害甚鉅，並造成被害人之財物損失
    與精神恐懼，惟念及其犯案過程未造成被害人身體上之任何
    傷害、所得財物價值有限，兼衡其犯罪之動機、目的、手段
    及犯罪後之態度等一切情狀，量處被告有期徒刑七年三月，
    並說明被告持以強盜之刀器一支，未據扣案，因被告供稱業
    經丟棄，復無證據堪認該刀器目前仍然存在，為免執行困難
    起見，未予宣告沒收。以及扣案之藍色鴨舌帽一頂，固為被
    告犯案時所穿戴之物，惟上開物品均係日常生活普遍使用之
    物，顯非專供犯罪所用，且仍有正當用途之需要，認尚無沒
    收必要，亦不予諭知沒收。原審認事用法並無不當，量刑亦
    屬適當，被告提起上訴，其上訴意旨猶執陳詞空言否認部分
    犯行，指摘原判決不當等語，其上訴為無理由，應予駁回。
據上論斷，應依刑事訴訟法第三百六十八條，判決如主文。
本案經檢察官游明仁到庭執行職務。
中　　華　　民　　國　　96　　年　　5 　　月　　18　　日
                  刑事第十五庭審判長法　官  吳昭瑩
                                    法  官  李正紀
                                    法  官  李釱任
以上正本證明與原本無異。
如不服本判決，應於收受送達後十日內向本院提出上訴書狀，其
未敘述上訴之理由者並得於提起上訴後十日內向本院補提理由書
（均須按他造當事人之人數附繕本）。
                                    書記官  洪秋帆
中　　華　　民　　國　　96　　年　　5 　　月　　21　　日
附錄：本案論罪科刑法條全文
刑法第330條第1項
犯強盜罪而有第321 條第1 項各款情形之一者，處7 年以上有期
徒刑。
前項之未遂犯罰之。
